臺灣高雄地方法院民事裁定
107年度消債更字第457號
聲  請  人  邱曉菁  
0000000000000000

0000000000000000

0000000000000000

上列聲請人因消費者債務清理事件聲請更生，本院裁定如下：
    主  文
聲請人邱曉菁自中華民國一百零八年五月七日下午四時起開始更
生程序。
命司法事務官進行本件更生程序。
    理  由
一、聲請意旨略以：伊無力清償債務，曾請求銀行公會協商成立
    ，然收入不豐，勉為償還數期後仍不得已毀諾，實有不可歸
    責於己之事由致不能履行，爰聲請准予更生等語。
二、按債務人不能清償債務或有不能清償之虞者，得依本條例所
    定更生或清算程序，清理其債務。債務人無擔保或無優先權
    之債務總額未逾新臺幣（下同）1,200 萬元者，於法院裁定
    開始清算程序或宣告破產前，得向法院聲請更生。法院開始
    更生程序之裁定，應載明其年、月、日、時，並即時發生效
    力。法院裁定開始更生或清算程序後，得命司法事務官進行
    更生或清算程序，必要時得選任律師、會計師或其他適當之
    自然人或法人一人為監督人或管理人。消費者債務清理條例
    （下稱本條例）第3 條、第42條第1 項、第45條第1 項及第
    16條第1 項分別定有明文。
三、經查：
㈠、聲請人曾請求銀行公會協商債務方案成立，約定自民國95年
    4月起，分120期，利率0％，每月清償新臺幣（下同）17,52
    5元，惟未依約繳款而於95年12月25日通報毀諾，此有中國
    信託銀行陳報狀（卷第25至32頁）可參。按本條例第151 條
    第9 項準用同條第7 項但書所稱「因不可歸責於己之事由，
    致履行有困難」之情形，僅須於法院就更生或清算之聲請為
    裁判時存在即為已足，至債務人於履行困難之事由發生前有
    無違約不履行行為，與該事由是否不可歸責於債務人之判斷
    尚屬無涉（另參考98年第1 期民事業務研究會第26號之司法
    院民事廳消費者債務清理條例法律問題研審小組意見）。又
    依本條例第151 條第9 項準用同條第8 項再準用第75條第2 
    項之規定，債務人可處分所得扣除自己及依法應受其扶養者
    所必要生活費用之餘額，連續3 個月低於協商方案應清償之
    金額者，推定有不可歸責於己之事由致履行有困難。經查聲
    請人於95年3月2日以前雖於金玉堂文具股份有限公司投保勞
    保，投保薪資為36,300元，嗣復於金玉通國際股份有限公司
    投保勞保，投保薪資34,800元，惟其目前平均每月收入約22
    ,000元（詳後述），扣除107年毀諾當年度依主管機關所公
    告高雄市每人每月最低生活費標準12,941元後，顯已無法負
    擔每月17,525元之還款金額，堪認聲請人之收入無法持續支
    應前揭生活開支及協商款項，致繼續履行有所困難，亦即可
    認聲請人有不可歸責於己之事由，致不能履行原協商條件。
㈡、聲請人於105年度及106年度均無申報所得，名下無財產，有
    中國人壽保單解約金1,312元（前於107年9月13日曾領取3,0
    00元保險給付）；又聲請人自105年8月5日起於松銘機車精
    品店擔任店員，自陳每月收入約22,000元，現未領取任何補
    助等情，有財政部高雄國稅局105年至106年綜合所得稅各類
    所得資料清單及財產歸屬資料清單（卷第14至16頁）、財產
    及收入狀況說明書（卷第40至41頁）、債權人清冊（卷第5
    至6頁）、戶籍謄本（卷第42頁）、勞工保險被保險人投保
    資料表（卷第12至13頁）、個人商業保險查詢結果表（卷第
    43頁）、財團法人金融聯合徵信中心前置協商專用債權人清
    冊（卷第7至9頁）、信用報告（卷第10至11頁）、高雄市政
    府社會局函（卷第60頁）、高雄市政府都市發展局函（卷第
    61頁）、在職證明書（卷第45頁）、薪資袋（卷第56至57頁
    ）、聲請人108年4月2日陳報狀（卷第54頁）、存簿（卷第4
    6至48頁）、中國人壽保險股份有限公司函（卷第62至63頁
    ）等附卷可證。則在別無其他資料可認聲請人有其他收入之
    情形下，以其自陳每月收入22,000元核算現在償債能力之
    基礎，堪認妥適。
㈢、關於聲請人個人日常必要支出部分，聲請人主張於妹妹所有
    房屋居住，每月分擔房貸6,000元。按債務人必要生活費用
    ，以最近一年衛生福利部或直轄市政府所公告當地區每人每
    月最低生活費一點二倍定之，本條例第64條之2第1項定有明
    文。本院參酌衛福部社會司所公告108年度高雄市最低生活
    費為13,099元，則聲請人每月最低生活所必需除有特殊情形
    並有證據證明者外，自宜以此之1.2倍即15,719元為度，始
    得認係必要支出。聲請人主張每月必要支出約15,000元，低
    於本院計算之基準，尚屬合理。
㈣、綜上所述，聲請人每月收入為22,000元，扣除必要生活費15,
    000元後，剩餘7,000元。而聲請人目前負債總額為2,476,84
    7元（卷第5至6月債權人清冊），扣除中國人壽保單解約金1
    ,312元後，以上開餘額按月攤還結果，至少約需29年【計算
    式：（2,476,847－1,312）÷7,000÷12＝29】始能清償完畢。
    堪認聲請人有不能清償債務之情事。此外，聲請人無擔保或
    無優先權之債務總額未逾1,200萬元，且無本條例第6條第3
    項、第8條或第46條各款所定駁回更生聲請之事由存在。則
    聲請人聲請更生為有理由，應予准許，爰命司法事務官進行
    本件更生程序。
四、依本條例第11條第1 項、第45條第1 項、第16條第1 項，裁
    定如主文。
中　　華　　民　　國　 108　　年　　5 　　月　　7 　　日
              　　民事庭　　  法　官　劉傑民
以上正本係照原本作成。
本裁定不得抗告。
中　　華　　民　　國　 108　　年　　5 　　月　　7 　　日
  　                          書記官　何福添